臺灣高雄地方法院刑事裁定
111年度毒聲字第599號
聲  請  人  臺灣高雄地方檢察署檢察官
被      告  李翠琳




上列被告因違反毒品危害防制條例案件，經檢察官聲請送觀察、
勒戒（111年度毒偵字第1126號），本院裁定如下：
    主  文
李翠琳施用第一級毒品，令入勒戒處所觀察、勒戒，其期間不得
逾貳月。
    理  由
一、聲請意旨如附件聲請書所載。
二、按犯毒品危害防制條例第10條之罪者，檢察官應聲請法院裁
    定，令被告入勒戒處所觀察、勒戒，其期間不得逾2月；依
    前項規定為觀察、勒戒或強制戒治執行完畢釋放後，3年後
    再犯第10條之罪者，適用本條前2項之規定，毒品危害防制
    條例第20條第1項、第3項分別定有明文。而上開所謂「3年
    後再犯」，只要本次再犯距最近1次觀察、勒戒或強制戒治
    執行完畢釋放，已逾3年者，即該當之，不因其間有無犯第1
    0條之罪經起訴、判刑或執行而受影響（最高法院刑事大法
    庭109年度台上大字第3826號裁定意旨參照）。
三、又依毒品檢驗學上之常規，尿液中含毒品成分反應所使用之
    檢驗方法，對於受檢驗者是否確有施用毒品行為之判斷，在
    檢驗學常規上恆有絕對之影響。其以酵素免疫分析或薄層定
    性分析等方式為初步篩檢者，因具有相當程度偽陽性之可能
    ，如另以氣（液）相層析、質譜分析等較具公信力之儀器為
    交叉確認，因出現偽陽性反應之機率極低，核足據為對涉嫌
    人不利之認定；再者，依據西元2018年美國FDA 網站公布尿
    液中於施用海洛因、嗎啡後可檢出之時限為1至3天，惟毒品
    可檢出之時間，與服用劑量、服用頻率、尿液採集時間點、
    個案體質與代謝情況等因素有關，因個案而異，有衛生福利
    部食品藥物管理署民國108年1月31日FDA管字第1089000957
    號函參照，以上均為本院執行職務所知悉之事項，先予敘明
    。　　　　　
四、經查：
㈠、被告李翠琳於111年1月6日19時42分許為警採集尿液送驗，經
    正修科技大學超微量研究科技中心先以酵素免疫分析法為初
    步檢驗，再以液相層析串聯式質譜法確認檢驗結果，確呈可
    待因、嗎啡陽性反應，可待因檢出濃度為407ng/ml、嗎啡檢
    出濃度為10,400ng/ml，有該中心111年1月26日尿液檢驗報
    告（原始編號：I-000000號）、勘察採證同意書、高雄市政
    府警察局前鎮分局毒品案嫌疑人尿液代碼與姓名對照表（尿
    液代碼：I-000000號）在卷可憑。依前揭說明，本件即可排
    除偽陽性反應產生之可能。而依上開尿液檢驗結果顯示，被
    告尿液中所呈現之嗎啡濃度，明顯逾濫用藥物尿液檢驗作業
    準則第18條規定之海洛因陽性判定標準即「嗎啡濃度300ng/
    ml、可待因300ng/ml」甚多，足認被告確有於上開採尿時回
    溯72小時內某時（不含公權力拘束期間），在不詳地點，以
    不詳方式，施用海洛因1次無訛。至被告雖於偵查中辯稱：
    因為我跟朱峰銘長期同處一室，朱峰銘之前也有用煙在抽，
    我想是聞到那個味道有吸到他的煙霧云云。惟依常理判斷，
    若與吸食第一級毒品海洛因者同處一室，其吸入二手菸或蒸
    氣之影響程度，與空間大小、密閉性、吸入之濃度多寡及吸
    入時間長短等因素有關，且因個案而異，又縱然吸入二手煙
    或蒸氣之尿液可檢出毒品反應，其濃度亦應遠低於施用者等
    情，有行政院衛生署管制藥品管理局93年7月30日管檢字第0
    930007004號函釋明在案。況且衛生福利部訂立「濫用藥物
    尿液檢驗作業準則」第18條對於濫用藥物之尿液檢驗，訂有
    判定陽性反應之標準，並非一經檢驗含有可待因、嗎啡，即
    判定為陽性反應，必須確認檢驗濃度達特定閾值「嗎啡300n
    g/ml、可待因300ng/ml」者，始判定為陽性，已排除對於僅
    含低量濃度（如誤吸二手菸者）之誤判。然而，本件被告之
    尿液檢體經確認檢驗如前，已逾濫用藥物尿液檢驗作業準則
    第18條所訂閥值甚多，檢出濃度非低，顯非僅在周圍吸入毒
    品煙霧可致；復以證人朱峰銘於警詢亦證稱：李翠琳有施用
    海洛因，於111年1月6日被查獲的3天內應有施用海洛因等語
    ，均足以證明被告係直接施用海洛因，而非如所辯係吸入他
    人毒品煙霧所致。準此，本件事證明確，被告於前揭時間施
    用海洛因之犯行，已可認定。
㈡、又被告前因施用毒品案件，經裁定送觀察、勒戒後，認無繼
    續施用毒品之傾向，於89年3月17日執行完畢，並由臺灣高
    雄地方檢察署檢察官以89年度毒偵緝字第33號不起訴處分確
    定，迄今並無再為觀察、勒戒或強制戒治處遇之紀錄，有臺
    灣高等法院被告前案紀錄表在卷可稽，本件係被告於前開觀
    察、勒戒執行完畢釋放3年後所為，依前揭說明，仍應依毒
    品危害防制條例第20條第3項規定，再予適用觀察、勒戒之
    機會。
㈢、本件聲請書載明被告否認施用海洛因，難以期待有戒除毒癮
    之自律及決心，認不宜擇以戒癮治療緩起訴之處遇模式，應
    以對被告執行觀察、勒戒，使被告戒除毒癮，較為適宜（如
    附件）。而依卷證資料所示，被告於警詢及偵查中均否認施
    用海洛因犯行，難認其有面對本案並正視其患有毒癮之事實
    ，再參酌毒品危害防制條例第24條第4 項規定授權訂定之「
    毒品戒癮治療實施辦法及完成治療認定標準」，其中第4 條
    第1 項已規範「檢察官為附命完成戒癮治療之緩起訴處分前
    ，應向被告說明緩起訴處分之應遵守事項，得其同意後，再
    指定其前往治療機構參加戒癮治療」，因戒癮治療係由醫院
    給予被告相關之藥物、心理等治療，必須於固定時間至醫院
    接受相關療程，且必須相當之長時間始得收其效果，是檢察
    官於決定給被告戒癮治療之前提，必須確定被告會配合遵期
    接受戒癮治療，即必須被告同意。本件檢察官面對否認施用
    毒品之被告，認其無靠己力戒除毒癮之體認，自無可期待會
    願意配合接受戒癮治療之療程，而裁量不給予戒癮治療緩起
    訴處分，向本院聲請令被告入勒戒處所觀察、勒戒，以監禁
    式之治療方式，求短時間內隔絕被告之毒品來源，務使其專
    心戒除毒癮，此部分職權之行使要屬合法，形式上亦無裁量
    恣意或濫用之情，確屬有據。
五、綜上所述，本件聲請為有理由，應予准許，依毒品危害防制
    條例第20條第3項、第1項，裁定如主文。　　
中　　華　　民　　國　　111 　年　　9 　　月　　12　　日
                  刑事第三庭  法　官  林青怡
【附件】聲請書乙份
以上正本證明與原本無異。
如不服本裁定應於送達後5日內向本院提出抗告狀。
中　　華　　民　　國　　111 　年　　9 　　月　　14　　日
                              書記官  蔡靜雯